【裁判字號】    99,自緝,336
【裁判日期】    991116
【裁判案由】    詐欺
【裁判全文】
臺灣臺中地方法院刑事判決             99年度自緝字第336號
自  訴  人  甲○○
被      告  乙○○
上列被告因詐欺案件，經自訴人提起自訴，及檢察官移送併案
審理(87年偵字第4170號)，本院判決如下：
    主    文
本件免訴。
    理    由
一、自訴意旨略以：被告乙○○意圖為自己不法之所有，明知其
    名下資產僅有臺中縣太平市○○○街25號之房屋1間，價值
    約新臺幣(下同)2,700,000萬元，且該房屋並已向銀行抵押
    貸款1,200,000元，又其經營址設臺中市○○區○○街45號
    「琳達服飾精品店」之店面是其所承租，而非其所有，其並
    無資力償還死會會款及借款，竟向自訴人甲○○佯稱精品店
    店面為其所有，價值約1千萬餘元，且所經營之精品店每月
    營業額上百萬，致自訴人甲○○誤認被告收入頗豐，於民國
    86年5月間某日，同意被告參加以自訴人甲○○為會首之互
    助會甲、乙2會，而被告在甲會以陳婉琳之名義參加1會、在
    乙會以吳菁蕙之名義參加2會，合計被告共參加3會。被告加
    入互助會後，旋於86年7月1日標得2會，後於86年8月1日再
    標得1會，致自訴人甲○○陷於錯誤共計支付標金1,970,000
    元予被告。自訴人甲○○除因被告詐欺而支付上開標金外，
    被告前並曾以經商週轉為由，向自訴人甲○○借貸，致自訴
    人甲○○自86年5月12日起至同年9月30日止，共計貸與2,78
    9,500元予被告。被告於取得全部標金及借款後，於86年9月
    1日起即以週轉困難為由，託詞延繳死會，後竟更於86年10
    月13日結束上開精品店之經營，被告合計自自訴人甲○○處
    詐欺取得5,265,020元。被告逃匿無蹤，自訴人始知受騙，
    因認被告乙○○涉犯刑法第339條第1項之詐欺取財罪嫌。
二、被告乙○○行為後，刑法第2條第1項、第80條第1項、第83
    條，業於94年2月2日經總統公布修正，並自95年7月1日起施
    行。修正後刑法第2條第1項規定，已將新舊法律適用之「從
    新從輕」原則，改採「從舊從輕」原則，而此規定僅係規範
    行為後法律變更所生新舊法律比較適用之準據法，並非實體
    刑罰法律，自不生行為後法律變更之比較適用之問題，應逕
    行適用新法第2條第1項之規定，為「從舊從輕」之比較。又
    關於追訴時效期間之修正，應屬實體刑罰法律變更，而有第
    2條第1項之適用。經比較修正前、後刑法第80條第1項關於
    追訴權時效期間之規定，有關本件被告乙○○所涉犯刑法第
    339條第1項詐欺取財罪，最重本刑為5年以下有期徒刑，而
    依修正前刑法第81條、第80條第1項第2款規定：犯最重本刑
    3年以上10年未滿有期徒刑者，追訴權因10年內不行使而消
    滅。修正後刑法第80條第1項第2款規定：犯最重本刑為3年
    以上10年未滿有期徒刑之罪者，追訴權因20年內未起訴而消
    滅。是修正後刑法所定之追訴權時效期間較長，自較不利於
    行為人，故本件被告乙○○所涉犯刑法第339條第1項詐欺取
    財罪即應依刑法第2條第1項前段規定，適用修正前刑法第80
    條之規定計算追訴權時效，且關於追訴權時效之停止進行及
    其期間、計算，亦應一體適用修正前刑法第83條之規定，合
    先敘明。
三、按時效已完成者，應諭知免訴之判決，並得不經言詞辯論為
    之，且於自訴程序準用之，刑事訴訟法第302條第2款、第30
    7條、第343條分別定有明文。次按追訴權之時效，如依法律
    之規定，偵查、起訴或審判之程序不能開始或繼續時，停止
    其進行。前項時效停止，自停止原因消滅之日起，與停止前
    已經過之期間，一併計算。停止原因繼續存在之期間，如達
    於修正前刑法第80條第1項各款所定期間4分之1者，其停止
    原因視為消滅，亦為修正前刑法第83條所明定。又按已實施
    偵查及經提起訴訟，且在審判進行中，均不生時效進行之問
    題，此參司法院大法官會議釋字第138號、釋字第123號解釋
    及最高法院82年9月21日第10次刑事庭會議意旨甚明。
四、經查：
    就被告乙○○所涉犯詐欺取財罪嫌部分，其法定最重本刑為
    有期徒刑5年，依修正前刑法第80條第1項第2款之規定，其
    追訴權時效期間為10年。而被告此部分犯罪行為終了日為86
    年10月13日，嗣於87年3月16日經自訴人向本院提起本件自
    訴後，因被告乙○○經本院合法傳喚、拘提均未到庭，業已
    逃匿，經本院於87年4月24日發布通緝，有卷附自訴狀上本
    院收件戳印、本院於87年4月24日87年中院貴刑緝字第582號
    通緝書一份在卷可稽，是此部分因被告逃匿致審判程序不能
    繼續，其追訴權時效因而停止進行。從而此部分自被告乙○
    ○犯罪行為終了日即86年10月13日起算，加計追訴權時效10
    年、時效停止期間2年6月（按：此部分追訴權時效十年之四
    分之一）及提起自訴日（即87年3月16日）起至通緝前一日
    （即87年4月23日）止之期間計1月8日，則本件被告乙○○
    前揭所涉犯詐欺取財罪之追訴權時效應至99年5月21日即告
    完成。
五、綜上所述，本件自訴人自訴被告乙○○所涉犯詐欺取財罪嫌
    之犯罪事實，追訴權之時效已完成，揆諸前開說明，爰不經
    言詞辯論，逕為免訴判決之諭知。至移送併案審理部分即87
    年度偵字第4170號，核與同一案件，附此敘明。
據上論斷，應依刑事訴訟法第343條、第302條第2款、第307條，
判決如主文。
中    華    民    國    99    年    11    月    16    日
                  刑事第四庭    審判長法  官  吳進發
                                      法  官  黃益茂
                                      法  官  李婉玉
以上正本證明與原本無異。
如不服本判決應於收受判決後10日內向本院提出上訴書狀，並應
敘述具體理由；其未敘述上訴理由者，應於上訴期間屆滿後20日
內向本院補提理由書（均須按他造當事人之人數附繕本）「切勿
逕送上級法院」。
                                      書記官  林政佑
中    華    民    國    99    年    11    月    16    日

司法院資訊處製作；財團法人民間司法改革基金會備份。
